臺灣苗栗地方法院刑事裁定
111年度聲字第556號
聲明異議人
即受戒治人  邱志強



上列聲明異議人即受戒治人因違反毒品危害防制條例案件，對於
臺灣苗栗地方檢察署檢察官執行之指揮聲明異議，本院裁定如下
：
    主  文
聲明異議駁回。
    理  由
一、聲明異議意旨略以：聲明異議人即受戒治人邱志強（下稱聲
    明異議人）因施用毒品案件，經本院以111年度毒聲字第212
    號裁定強制戒治處分，該有無繼續施用毒品傾向評估標準說
    明手冊已沿用20年以上，回籠率高達百分之98，只能治標卻
    無法治本。聲明異議人於觀察、勒戒期間遇見同房室友前科
    紀錄更多，卻未裁定戒治，相較之下難令人信服，運氣好的
    人得以釋放，運氣不好的人就裁定戒治，爰聲明異議，懇請
    為停止戒治，即刻釋放等語。
二、按受刑人或其法定代理人或配偶以檢察官執行之指揮為不當
    者，得向諭知該裁判之法院聲明異議，刑事訴訟法第484條
    定有明文。又執行機關對於審判機關所為之裁判，並無審查
    內容之權，故裁判是否違法，並非執行機關所得過問，是聲
    明異議之對象，應係檢察官之執行指揮行為，而非檢察官據
    以指揮執行之裁判，故所稱「檢察官執行之指揮不當」，係
    指檢察官有積極執行指揮之違法及其執行方法有不當等情形
    而言；檢察官如依確定判決、裁定指揮執行，即無執行之指
    揮違法或其執行方法不當之可言，至於原確定判決、裁定，
    是否有認定事實錯誤或違背法令之不當，應循再審或非常上
    訴程序以資救濟，尚無對之聲明異議之餘地（最高法院108
    年度台抗字第79號裁定意旨參照）。是倘聲明異議人實質上
    係指摘原確定判決、裁定之認定事實錯誤或適用法規有所違
    誤，而非針對檢察官執行之指揮認有不當，其所為聲明異議
    自顯無理由，法院應以裁定駁回其聲明異議。
三、法務部為因應毒品危害防制條例之修正及民國109 年11月18
    日最高法院刑事大法庭109 年度台上大字第3826號裁定意旨
    ，經該部洽請衛生福利部協助研修「有無繼續施用毒品傾向
    評估標準」，邀集專家學者及相關機關研商後，新版之「有
    無繼續施用毒品傾向評估標準說明手冊」及「有無繼續施用
    毒品傾向評估標準紀錄表」，業於110 年3 月26日修正並即
    日起實施；其中關於「前科紀錄與行為表現」之第1題及第3
     題之計分方式均有所修正、變動，先予敘明。又觀察、勒
    戒後，檢察官依據勒戒處所之陳報，認受觀察、勒戒人無繼
    續施用毒品傾向者，應即釋放，並為不起訴之處分；認受觀
    察、勒戒人有繼續施用毒品傾向者，檢察官應聲請法院裁定
    令入戒治處所強制戒治，其期間為6個月以上，至無繼續強
    制戒治之必要為止，但最長不得逾1年，毒品危害防制條例
    第20條第2項定有明文。而有無繼續施用毒品傾向之評估標
    準，並非完全以受觀察、勒戒人執行觀察、勒戒處分後之結
    果為準，執行觀察、勒戒處分前之各種情況，仍應作為評估
    之依據。依「有無繼續施用毒品傾向評估標準評分說明手冊
    」規定，係以「前科紀錄與行為表現」、「臨床評估」及「
    社會穩定度」等三大項合併計算分數，每一大項皆有靜態因
    子與動態因子。先以靜態因子分數評分，靜態因子分數總分
    在60分（含）以上為「有繼續施用毒品傾向」；60分以下，
    與動態因子分數相加，如果總分在60分（含）以上，為「有
    繼續施用毒品傾向」。是究竟有無「繼續施用毒品傾向」，
    係依具體個案之臨床實務及相關事證等情綜合判定，有其相
    當之專業依據及標準，且涉及專門醫學。又衡酌強制戒治之
    目的，係為協助施用毒品者戒斷毒品之心癮及身癮所為之一
    種保安處分類型，而該評估標準係適用於每一位受觀察、勒
    戒處分之人，具一致性、普遍性、客觀性，倘其評估由形式
    上觀察，無擅斷或濫權等明顯不當之情事，法院原則即宜予
    尊重。
四、經查：
  ㈠聲明異議人因施用第一、二級毒品案件，前經本院於110年11
    月23日，以110年度毒聲字第675號裁定令入勒戒處所觀察、
    勒戒，於執行觀察、勒戒期間，經法務部○○○○○○○○附設勒戒
    處所（下稱臺中戒治所）據法務部110年3月26日修正前之「
    有無繼續施用毒品傾向評估標準紀錄表及說明手冊」，綜合
    判斷受處分人有繼續施用毒品傾向（靜態因子58分、動態因
    子5分、總計63分），再經本院於111年4月15日，以111年度
    毒聲字第212號裁定令入戒治處所強制戒治後，檢察官即以1
    11年度戒執一字第13號（110年度毒偵字第1481號）指揮書
    執行強制戒治等情，有各該裁定書、臺中戒治所111年4月11
    日中戒所衛字第11110001590號函檢附有無繼續施用毒品傾
    向證明書、有無繼續施用毒品傾向評估標準紀錄表及臺灣高
    等法院被告前案紀錄表各1份在卷可稽。是臺灣苗栗地方檢
    察署檢察官依據本院前揭確定裁定主文指揮執行，自難認檢
    察官執行之指揮為違法或其執行方法不當。
  ㈡聲明異議人雖執前詞聲明異議，然觀其理由，係主張原裁定
    不當，請求停止戒治云云，聲明異議人並未具體指摘檢察官
    於該案之指揮執行有何積極執行指揮違法或其執行方法有何
    不當等情形，而係就本院111年度毒聲字第212號裁定所認定
    聲明異議人有繼續施用毒品之傾向乙節有所爭執，經核係對
    法院所為確定裁定不服，依上開說明，自不得以聲明異議方
    式為之。
五、綜上所述，執行檢察官依據本院111年度毒聲字第212號確定
    裁定指揮執行，並無違法或不當。聲明異議人徒憑己見，而
    以前揭情詞指摘執行檢察官之指揮執行不當，難認有據。聲
    明異議人之異議為無理由，應予駁回。
六、依刑事訴訟法第486條，裁定如主文。
中　　華　　民　　國　　111 　年　　7 　　月　 　5　　日
                  刑事第一庭    法　官　陳茂榮
以上正本與原本無異
如不服本裁定應於送達後5日內向本院提出抗告狀
中　　華　　民　　國　　111 　年　　7 　　月　　5 　　日
                            　　書記官　黃雅琦